臺灣桃園地方法院刑事判決
110年度易字第747號
公  訴  人  臺灣桃園地方檢察署檢察官 
被      告  陳科敬



上列被告因毀損案件，經檢察官提起公訴（109年度偵字第14504
號），本院判決如下：
    主  文
陳科敬犯毀損他人物品罪，處拘役貳拾伍日，如易科罰金，以新
臺幣壹仟元折算壹日。
    事  實
一、緣陳科敬向張嘉添承租位在桃園市○○區○○路0段000號1樓之
    房屋，租約於民國108年10月19日到期（起訴書誤載為108年
    9月19日，應予更正），詎陳科敬竟基於毀損之犯意，於108
    年10月6日下午4時42分許，在上址處，以鉗子拆除該位址房
    屋之鐵皮6片，致該鐵皮破損而不堪使用，足生損害於張嘉
    添。
二、案經張嘉添訴由桃園市政府警察局大園分局報告臺灣桃園地
    方檢察署檢察官偵查起訴。
    理  由
壹、程序部分：
    按除法律另有規定外，實施刑事訴訟程序之公務員因違背法
    定程序取得之證據，其有無證據能力之認定，應審酌人權保
    障及公共利益之均衡維護；又被告以外之人於審判外之陳述
    ，雖不符合同法第159條之1至第159條之4之規定，但經當事
    人於審判程序同意作為證據，法院審酌該言詞陳述或書面陳
    述作成時之情況，認為適當者，亦得為證據；當事人、代理
    人或辯護人於法院調查證據時，知有第159條第1項不得為證
    據之情形，而未於言詞辯論終結前聲明異議者，視為有前項
    之同意，刑事訴訟法第158條之4 、第159條之5 分別定有明
    文。本判決下列所引用之其餘各項供述證據，當事人均不爭
    執各該證據之證據能力（見審易卷第108頁、易卷第56頁）
    ，且未於本院言詞辯論終結前聲明異議，本院審酌此等證據
    資料取得及製作時之情況，尚無違法不當及證明力明顯過低
    之瑕疵，以之作為證據應屬適當；另本判決後述所引之各項
    非供述證據，無證據證明係實施刑事訴訟程序之公務員以不
    法方式所取得，且亦無證據證明係非真實，復均與本件待證
    事實具有關聯性，是依刑事訴訟法第158條之4之反面解釋，
    當有證據能力；又前開供述與非供述證據復經本院於審理期
    日中合法調查，自均得為本案證據使用。
貳、實體部分
一、認定事實所憑之證據及理由：
    訊據被告陳科敬矢口否認有何毀損犯行，先於偵訊時辯稱：
    因為那時候颱風要來了，鐵皮搖搖欲墜，我就趕快把房屋上
    那些鐵片拆下來，而且養工處也在108年7月間跟我說那邊是
    違建要我們拆云云（見偵14504卷第86頁）；又於本院準備
    程序時辯稱：因為養工處說要拆除鐵皮屋，那我跟告訴人的
    私人物品要各自清除，我要拆除冷氣機，但如果要拆冷氣機
    就要先拆除鐵皮，不然會傷到拆除的工人云云（審易卷第10
    8頁、易卷第53頁）。經查：
  ㈠被告向告訴人張嘉添承租址設桃園市○○區○○路0段000號1樓之
    房屋，租約於108年10月19日到期，被告於108年10月6日下
    午4時42分許，在上址處，以鉗子拆除該位址房屋之鐵皮6片
    等事實，業據被告於偵訊、本院準備程序及審理時均供承在
    卷（見偵14504卷第85至89頁、審易卷第107至109頁、易卷
    第53至57、183至187頁），並有房屋租賃契約書影本在卷可
    參（見審易卷第43至55頁），而被告拆除上開房屋內之鐵皮
    經過，亦經本院於準備程序時當庭勘驗核實，有本院勘驗筆
    錄附卷可採（見易卷第53至68頁），是此部分之事時首堪認
    定。又按行為人對於構成犯罪之事實，明知並有意使其發生
    者，為故意。刑法第13條第1項定有明文。查被告於案發當
    時為50歲之成年女子，具有一定智識程度，當知以鉗子拆除
    本案與承租房屋相連之鐵皮，可能因該拆除行為而致鐵皮破
    損而不堪使用，然被告卻仍決意為之，足徵被告主觀上具有
    毀損之故意無訛。
　㈡被告雖辯稱：當時颱風要來了，鐵皮搖搖欲墜，所以我才自
    己拆云云。然按承租人應以善良管理人之注意，保管租賃物
    ；租賃關係存續中，租賃物如有修繕之必要，應由出租人負
    擔者，承租人應即通知出租人，民法第432條第1項、第437
    條第1項前段分別定有明文。依此，本件上開房屋既係由被
    告承租使用，而完全置於其實力支配之下，則被告即應對該
    房屋負善良管理人之注意義務，被告縱使為上開房屋之承租
    人，然對該房屋及內容物等租賃物亦不具有任意毀損、破壞
    之權利。查證人即告訴人於本院審理時證稱：被告毀損我的
    鐵皮，是我從上開房屋的1樓爬到2樓那一面，從1樓到2樓整
    片的鐵皮是接起來的，是為了遮蔽用，以免雨水滴到室內等
    語（見易卷第92頁），可知上開鐵皮為本案告訴人出租之租
    賃物之一部，依據上開規定，被告當負有注意、保管之義務
    ，倘本案之鐵皮有修繕之必要，被告理應通知告訴人處理，
    若告訴人不為處理，被告應循民事訴訟途徑為其權利之救濟
    ，然被告不僅捨此不為，反而於108年10月6日下午4時42分
    許，以鉗子拆除鐵皮6片，致該鐵皮破損而不堪使用，足認
    被告有本案毀損罪之主觀犯意及客觀行為，是被告上開辯解
    應屬犯後卸詞，不足採信。
　㈢被告雖又辯稱：因為養工處說要拆除鐵皮屋，那我跟告訴人
    的私人物品要各自清除，我要拆除冷氣機，但如果要拆冷氣
    機就要先拆除鐵皮，不然會傷到拆除的工人云云。倘被告前
    開所辯，即其拆除鐵皮行為並非為毀損鐵皮而係為拆除冷氣
    機等語為真，則衡以一般經驗法則，被告於拆除完冷氣機後
    ，理應再將鐵皮裝設回原處。然查，證人王睿宇於本院審理
    時證稱：被告請我把拆除的鐵皮放在地上，我就離開了等語
    （見易卷第94、95頁），而被告於本院審理時亦稱：被告平
    常丟鐵皮的地方很大，我拆完鐵皮後就放置在原處旁邊等語
    （見易卷第185頁），足認被告於拆除完鐵皮後，並未將該
    鐵皮裝設回原處，而與其所辯僅係為拆除冷氣機之目的不符
    ，是被告前開所辯，實難逕信為真。
  ㈣本案事證明確，被告前揭犯行堪以認定，應依法論科。
二、論罪科刑
  ㈠被告行為後，刑法第354條於108年12月25日修正公布，並於
    同年月27日生效施行，修正前刑法第354條規定：「毀棄、
    損壞前二條以外之他人之物或致令不堪用，足以生損害於公
    眾或他人者，處2 年以下有期徒刑、拘役或500元以下罰金
    」，而修正後刑法第354 條則規定：「毀棄、損壞前二條  
    以外之他人之物或致令不堪用，足以生損害於公眾或他人者
    ，處2年以下有期徒刑、拘役或1萬5,000元以下罰金」，上
    開條文於94年1月7日刑法修正施行後，罰金之貨幣單位修正
    為新臺幣，且其罰金數額依刑法施行法第1條之1 第2項前段
    規定提高為30倍。而108年12月25日之修法則係將上開條文
    之罰金數額調整換算後逕予以明定於前開條文中，而毋庸再
    引用刑法施行法第1條之1第2項，前開修正內容與罪刑無關
    ，非屬法律有變更，亦不生新舊法比較之問題，而應依一般
    法律適用原則，逕行適用裁判時之刑法第354條規定。
  ㈡核被告所為，係犯刑法第354條之毀損他人物品罪。
  ㈢爰審酌被告與告訴人間有租賃契約關係，卻未依租賃契約條
    款及民法相關規定解決雙方歧異之處，反而毀損告訴人所有
    之鐵皮6片，致告訴人因此受有財產上損害，所為應予非難
    ，且被告於犯後未能坦承犯行，迄未賠償告訴人，而未能填
    補告訴人所受前開損害，兼衡其犯罪之動機、目的、手段及
    素行，暨其於本院審理時自陳大學畢業之智識程度、從事公
    關工作、未婚、尚有父母需扶養之家庭經濟狀況等一切情狀
    ，量處如主文所示之刑，並諭知如易科罰金之折算標準。至
    被告所持供本案毀損所用之鉗子，並未扣案，且無證據認為
    屬被告所有且仍存在，爰不予宣告沒收，附此敘明。
據上論斷，應依刑事訴訟法第299條第1項前段，刑法第354條、
第41條第1項前段，刑法施行法第1條之1第1項，判決如主文。
本案經檢察官陳美華提起公訴，經檢察官林佳勳到庭執行職務。
中　　華　　民　　國　　111 　年　　7 　　月　　19　　日
                  刑事第十六庭  法　官　呂宜臻
以上正本證明與原本無異。
如不服本判決應於收受判決後20日內向本院提出上訴書狀，並應
敘述具體理由。其未敘述上訴理由者，應於上訴期間屆滿後20日
內向本院補提理由書(均須按他造當事人之人數附繕本)「切勿逕
送上級法院」。 
  　　　　　　　　　　　　　　　書記官　黃心姿
中　　華　　民　　國　　111 　年　　7 　　月　　19　　日
附錄本案論罪科刑法條全文：
中華民國刑法第354條 
毀棄、損壞前二條以外之他人之物或致令不堪用，足以生損害於
公眾或他人者，處2年以下有期徒刑、拘役或1萬5千元以下罰金
。